臺灣臺中地方法院刑事判決　　　　　　　96年度易字第2653號
公　訴　人　臺灣臺中地方法院檢察署檢察官
被　　　告　乙○○
選任辯護人　陳惠伶律師
上列被告因詐欺等案件，經檢察官提起公訴（九十五年度偵字第
一七二四三號），本院判決如下：
    主    文
乙○○連續以詐術使第三人得財產上不法之利益，處有期徒刑陸
月，如易科罰金，以銀元佰元即新臺幣玖佰元折算壹日，減為
有期徒刑月，如易科罰金，以銀元佰元即新臺幣玖佰元折算
壹日。
    犯罪事實
一、乙○○為址設臺中縣豐原市○○路一○○巷十二號九樓「晉
    新環保工程有限公司（下稱晉新公司）」及「由新環保工程
    有限公司（下稱由新公司）」之負責人，為從事業務之人，
    並以為公司員工投保勞工保險與全民健康保險為其附隨業務
    。其明知僱用勞工應依勞工保險條例第十一條之規定，於其
    所屬勞工到職之日列表通知保險人，且依同條例第十四條及
    其施行細則第三十二條規定，勞工投保薪資應按其全月薪資
    總額，以勞動基準法第二條第三款規定之工資為準，即勞工
    因工作而獲得之報酬，包括工資、薪金及按計時、計日、計
    月、計件以現金或實物等方式給付之獎金、津貼及其他任何
    名義之經常性給與，均屬之，再依「勞工保險投保薪資分級
    表」規定之金額，確實填報。另全民健康保險法亦規定雇主
    應為員工投保全民健康保險，受雇者以其薪資所得為投保金
    額。詎乙○○為使晉新公司及由新公司減少繳納勞、健保費
    用，明知上開二公司之員工甲○○每月所領取之薪資總額（
    包括基本薪資、獎金、津貼及其他任何名義之經常性給與）
    ，除八十五年二月份領取新臺幣（下同）一萬五千四百六十
    元外，其餘均在二萬四千零九十元至六萬九千一百元不等，
    竟基於行使明知為不實之事項而登載於其業務上作成文書及
    準文書之犯意及意圖為晉新公司及由新公司之財產上不法利
    益之概括犯意，於附表一所示之時間，將甲○○勞工保險、
    全民健康保險投保薪資以附表一所示之一萬五千六百元、一
    萬六千五百元、一萬九千兩百元及二萬五千二百元之不實事
    項，登載於其業務上作成之「勞工保險加保申報表＆全民健
    康保險第一、二、三類保險對象投保（轉入）申報表」、「
    勞工保險加保申報表〔網路申報〕＆全民健康保險第一、二
    、三類保險對象投保（轉入）申報表」、「勞工保險投保薪
    資調整表＆全民健康保險投保金額調整表」上，據以向勞工
    保險局（下稱勞保局）及全民健康保險局（下稱健保局）提
    出投保或投保薪資變更之申請，致有實質審查權限之勞保局
    、健保局承辦人員陷於錯誤，誤認甲○○之勞保投保薪資及
    健保投保金額確為一萬五千六百元、一萬六千五百元、一萬
    九千兩百元及二萬五千二百元等，據以核算甲○○勞保、健
    保保險費，以減少晉新公司及由新公司之勞、健保費用支出
    ，致上開兩公司自八十四年十一月起至九十四年六月止少繳
    如附表二所示每月勞保費用五百一十八元不等共計六萬二千
    八百八十九元及每月健保費用六百十一元不等共計六萬七千
    九百三十四元之金額，足生損害於甲○○本人、全體被保險
    人之利益及勞保局、健保局對保險管理，投保薪資額申報核
    算之正確性，並因而使上開兩公司共計得十三萬八百二十三
    元之財產上不法利益。
二、案經甲○○訴由臺灣臺中地方法院檢察署檢察官偵查起訴。
    理    由
一、訊據被告乙○○固坦承其為由新公司及晉新公司之負責人，
    而告訴人甲○○自八十四年十一月起至九十四年六月止分別
    為由新公司及晉新公司之員工，由新公司及晉新公司於僱用
    告訴人期間，分別以一萬五千六百元、一萬六千五百元、一
    萬九千兩百元及二萬五千二百元，作為向勞保局及健保局申
    報投保之薪資，非以告訴人每月實際領取之全薪作為申報薪
    資等情，惟矢口否認有何行使業務上登載不實文書及詐欺得
    利罪之犯行，並辯稱：伊認為勞工保險及全民健康保險申報
    之投保薪資應僅限於固定薪資，亦即係以告訴人甲○○於薪
    資明細記載之「薪金」部分，不及於其他獎金、津貼云云；
    辯護人則為被告辯護稱：「月投保薪資」定義之解釋，係屬
    法律上見解之問題，對於見解之不同，非該當刑法之偽造文
    書罪及詐欺得利罪；事業機構依法向勞保局及健保局申報勞
    保、健保投保事務，係履行勞工保險條例所規定之公法上義
    務，並非業務行為，因此，據該公法義務所填寫之文書，並
    非事業機構於業務上作成之文書，自無構成業務上登載不實
    文書罪之餘地；另告訴人明知被告非以其實際領取之全薪投
    保勞工保險及全民健康保險，惟因其於退休前欲領取較高之
    老年給付故而提出本件告訴，故告訴人顯無按照其實際領取
    薪資金額計算而繳納保費之意思云云。經查：
(一)、按勞工投保薪資應按其月薪總額計算，包括勞工因工作而獲
    得之報酬，不論以工資、薪水、津貼、其他任何名義，計時
    、計日、計月、計件以現金或實物等方式給付之獎金、津貼
    或其他任何名義之經常性給與者在內，即加班費亦應併入投
    保薪資內，且其每月收入不固定者以最近三個月收入之平均
    為準，勞動基準法第二條第三款、勞工保險條例第十四條及
    勞工保險條例施行細則第三十二條甚明；又受雇者以其薪資
    所得為投保金額，全民健康保險法第二十二條第一項第一款
    亦定有明文。而所謂「工資」為勞工因工作而獲得之報酬，
    其係屬於勞工提供勞務而由雇主所獲致之對價甚明。是以除
    勞動基準法施行細則第十條所列各款者外，不因其係以何名
    稱給與有所不同。如「免稅加班」、「值班費」、「服務全
    勤」及「其它金」等給與，難謂非屬勞動基準法第二條第
    三款所稱之工資（最高行政法院九十三年度判字第一○三一
    判決要旨參照）。告訴人自八十四年十一月一日起至九十四
    年六月三十日止，分別受僱於由被告擔任負責人之由新公司
    及晉新公司擔任員工，其薪資係按月計酬，含薪資明細表上
    固定之「薪金」外，尚有安全獎金、責任獎金、伙食津貼、
    全勤獎金、加班費及年資加給等，前開項目合計，除八十五
    年二月份薪資外，其餘每月實際領取薪資總額均為如附表二
    所示之二萬餘元至三萬餘元不等，其月投保薪資應屬勞工保
    險投保薪資分級表所示第十級起，而非屬該薪資分級表所示
    第二級之一萬五千元等情，此有告訴人任職上開二公司之薪
    資明細表十八紙（見臺灣臺中地方法院檢察署九十五年度偵
    字第一七二四三號卷第一百零一頁至第一百零二頁，薪資明
    細表上雖載為庚良環保企業有限公司，惟此經被告自承應係
    其公司員工繕打錯誤，實應為由新公司或晉新公司，且告訴
    人對此亦不爭執，堪信該薪資明細表應為告訴人任職於由新
    公司及晉新公司之薪資明細表）、告訴人於兆豐國際商業銀
    行南豐原分行帳號000000000000號帳戶（見臺
    灣臺中地方法院檢察署九十五年度偵字第一七二四三號卷第
    四十二頁至第四十九頁）、交通銀行活期儲蓄存款帳號00
    0000000000號之薪資轉帳帳戶明細影本各一份（
    見本院卷第一九六頁至二○九頁）等附卷足稽，又被告於告
    訴人任職由新公司及晉新公司期間，並非以前開實際領取之
    薪資總額向勞保局及健保局申報投保薪資，而於附表一所示
    之時間，以其業務上製作如附表一所示之「勞工保險加保申
    報表＆全民健康保險第一、二、三類保險對象投保（轉入）
    申報表」、「勞工保險加保申報表〔網路申報〕＆全民健康
    保險第一、二、三類保險對象投保（轉入）申報表」、「勞
    工保險投保薪資調整表＆全民健康保險投保金額調整表」，
    向勞保局及健保局申報告訴人之薪資為一萬五千元至二萬五
    千二百元，由勞、健保局據此核算告訴人及晉新、由新公司
    應繳納之保費等情，亦有勞工保險被保險人（即告訴人）投
    保資料表一份（見本院卷第五十五頁至第五十七頁）、勞工
    保險局九十六年六月二十二日保承資字第○九六一○一九九
    四三○號書函及其附件、中央健康保險局中區分局九十六年
    六月二十二日健保中承一字第○九六○○○二○四九號函及
    其附件（見本院卷第一四七頁至第一八○頁），復有全民健
    康保險保險費負擔金額表十一紙（見本院卷第九十二頁至第
    一○二頁）、勞工保險普通事故保險費被保險人與投保單位
    分擔保險費金額表六紙（見本院卷第一二九頁至第一三七頁
    ）在卷可憑。是以，被告確有未依告訴人於前開公司任職其
    間實際領取之薪資總額向勞、健保局申報投保薪資，而以其
    職務上作成之前開申報表，向勞、健保局申報顯低於告訴人
    實際領取之薪資，致勞、健保局據此核算告訴人及晉新、由
    新公司應繳納之保費等情應可認定。準此，被告於附表一所
    示之時間，連續利用傳統文書或網際網路方式填載告訴人不
    實投保薪資內容之「勞工保險加保申報表＆全民健康保險第
    一、二、三類保險對象投保（轉入）申報表」、「勞工保險
    加保申報表〔網路申報〕＆全民健康保險第一、二、三類保
    險對象投保（轉入）申報表」、「勞工保險投保薪資調整表
    ＆全民健康保險投保金額調整表」後，持之向勞保局及健保
    局申報行使，並以此使勞保局及健保局均陷於錯誤而為不正
    確之勞、健保費用核算，因而致使由新公司及晉新公司獲得
    如附表二所示每月少繳勞、健保之費用共計十三萬八百二十
    三元之財產上不法利益等情，亦可認定。
(二)、被告雖以前揭詞情置辯。惟勞工投保薪資應按其月薪總額計
    算，包括勞工因工作而獲得之報酬，不論以工資、薪水、津
    貼、其他任何名義計時、計日、計月、計件以現金或實物等
    方式給付之獎金、津貼或其他任何名義之經常性給與者在內
    ，即加班費亦應併入投保薪資內等情，已如前述，且前開申
    報金額之多寡，亦悠關公司負擔勞、健保費用支出之數額，
    響影公司人事成本，被告既係前開公司之負責人，就此即難
    委為不知。況依被告所辯，均係以告訴人薪資明細表「薪金
    」之部分投保云云，惟經核告訴人自八十六年一月起至九十
    二年四月止及自九十二年五月起至九十四年六月止，其自上
    開二公司領取之薪資總額明細內，其中「薪金」部分，分別
    為一萬五千六百元及一萬五千八百四十元，然被告於八十八
    年五月一日、九十三年九月三日等日向勞、健保局申報告訴
    人之薪資則分別為一萬九千二百元及二萬五千二百元不等，
    顯與告訴人前開所述之「薪金」數額不同，若被告主觀認為
    勞、健保之投保薪資僅限於「薪金」，非及於其他獎金、津
    貼及加給等等，則其何以於八十六年十一月一日起，向勞、
    健保局申報告訴人之薪資為一萬六千五百元至二萬五千二百
    元等顯逾告訴人該時薪資總額內之「薪金」部分？顯見被告
    前開所辯誤認係以「薪金」部分申報薪資云云，應係飾卸之
    詞，惟此益徵被告主觀上應知勞、健保之投保薪資，應非僅
    以「薪金」部分申報甚明。準此，被告明知勞、健保勞工之
    投保薪資，應以其實際經常性領取之報酬為準，卻以前開申
    報表登載前開不實之投保薪資，向勞、健保局申報，以減少
    公司勞、健保費之支出，其客觀上確有將前開告訴人不實之
    薪資登載於前開職務上製作之申報表，向勞、健保局申報投
    保薪資，使勞、健保局據以核算勞、健保費，以減少公司勞
    、健保費支出之行為，主觀上亦有明知為不實之投保薪資，
    仍登載於於前開職務上製作之申報表，向勞、健保局申報投
    保薪資，使勞、健保局據以核算勞、健保費，以減少公司勞
    、健保費支出之不法所有意圖之犯意甚明。
(三)、辯護人雖以前詞為被告辯護，惟其所援引之最高法院七十四
    年台上字第三九五三號、八十四年台上字第五九九九號、九
    十五年台上字第一四七七號等判決，係針對「公司、行號向
    稅捐機關申報營業稅或營利事業所得稅等事項是否為履行公
    法上納稅之義務，或業務上行為」等事項所為之說明，與本
    案之具體事實並非相同，尚難比附援引之。又按勞工保險條
    例第十一條、第十四條第二項規定投保單位應將其所屬勞工
    （被保險人）到職等情形依法列表通知保險人；對被保險人
    之薪資調整時，應依法通知保險人；又依勞工保險條例施行
    細則第十五條規定，申請投保之單位辦理投保手續時，應填
    具投保申請書二份及加保申報表乙份連同印鑑卡一份送交保
    險人。故上開勞工保險條例第十一條第十四條第二項及施行
    細則第十五條之通知表、投保薪資調整表、投保申請書、加
    保申報表等文書均係勞工保險條例對投保單位（雇主或勞工
    所屬團體、機構）所規定之業務，為雇主之附隨業務，雇主
    如虛偽制作，應構成業務登載不實罪（臺灣高等法院暨所屬
    法院八十四年度法律座談會刑事類第十一號決議內容參照）
    ，揆諸上揭說明，製作前開通知表、投保薪資調整表、投保
    申請書、加保申報表等文書，確係被告之附隨義務，亦可認
    定。至告訴人是否確知或同意雇主就勞、健保投保薪資額為
    「高薪低報」或「低薪高報」之行為，均不生雇主依前開法
    律規範，應依受雇人實際領取薪資作為申報勞工薪資之義務
    ，是告訴人是否確知或同意雇主就勞、健保投保薪資額為「
    高薪低報」或「低薪高報」，均無法減免被告之罪責，故告
    訴人知情或同意與否，即與本案無涉，併此敘明。
(四)、綜上所述，本案事證明確，被告前開犯行，均堪以認定。
二、論罪科刑：
(一)、新舊法比較：
１、按被告行為後，刑法第二條第一項業於九十四年二月二日以
    華總一義字第○九四○○○一四九○一號令修正公布，並自
    九十五年七月一日起施行；修正後刑法第二條第一項規定，
    已將新舊法律適用之「從新從輕」原則，改採「從舊從輕」
    原則，而此規定僅係規範行為後法律變更所生新舊法律比較
    適用之準據法，並非實體刑罰法律，自不生行為後法律變更
    之比較適用之問題，應逕行適用新法第二條第一項之規定，
    為「從舊從輕」之比較。又於比較時應就罪刑有關之共犯、
    未遂犯、想像競合犯、牽連犯、連續犯、結合犯，以及累犯
    加重、自首減輕暨其他法定加減原因（如身分加減）與加減
    比例等一切情形，本於統一性及整體性原則，綜其全部罪刑
    之結果而為比較。
２、被告行為後，刑法第五十五條後段牽連犯及第五十六條連續
    犯之規定，業於九十四年一月七日修正公布刪除，並依刑法
    施行法第十條之一之規定，於九十五年七月一日施行，被告
    前揭詐欺得利及行使業務上登載不實文書之犯行在前開法律
    修正公布施行前，是其行為後新法業已刪除牽連犯及連續犯
    之規定，此刪除雖非犯罪構成要件之變更，但顯已影響行為
    人刑罰之法律效果，自屬法律有變更，自應依新法第二條第
    一項「從舊從輕」之規定，比較新、舊法，如依新法規定，
    原牽連犯及連續犯之數犯行，應依數罪之規定併罰；如依修
    正刪除前之牽連犯及連續犯規定，牽連犯部分係從一重處斷
    ，以一罪論。而連續犯部分則係以一罪論，但得加重其刑至
    二分之一。若依新法數罪併罰之結果，顯較以一罪論而加重
    其刑至二分之一之結果不利於被告。
３、刑法第三百三十九條第二項詐欺得利罪之法定刑為五年以下
    有期徒刑、拘役或科或併科一千元以下罰金；同法第二百十
    六條、二百十五條之行使業務上登載不實文書罪之法定刑為
    三年以下有期徒刑、拘役或五百元以下罰金。就罰金刑部分
    ，刑法刑法第三十三條第五款修正為：「主刑之種類如下：
    五、罰金：新臺幣一千元以上，以百元計算之」，其罰金刑
    之最低額已由原本之新臺幣三十元（銀元一元，提高十倍，
    並換算為新臺幣），提高為新臺幣一千元，故比較上述修正
    前、後之刑罰法律，以被告行為時關於科處罰金刑之法律較
    有利於被告。
４、依前開所述，經綜合比較之結果，九十五年七月一日修正施
    行之新法，並未較有利於被告，自應適用其行為時即修正前
    之規定處斷。
(二)、按勞工之雇主或所屬團體或所屬機構等投保單位，應為其所
    屬勞工辦理勞工保險投保手續及其他有關保險事務，勞工保
    險條例第十條第一項定有明文；申請投保之單位辦理投保手
    續時，應填具投保申請書及加保申報表送交保險人即勞工保
    險局，勞工保險條例施行細則第十二條第一項定有明文，另
    雇主應提供所需之資料或文件於員工合於投保條件之日起三
    日內，向保險人辦理投保全民健康保險，全民健康保險法第
    十四條、第十六條、第十七條亦規定甚明；又依勞工保險條
    例施行細則第十五條規定，申請投保之單位辦理投保手續時
    ，應依式填具投保申請書二份及加保申報表乙份連同印鑑卡
    一份送交保險人。末按錄音、錄影或電磁紀錄，藉機器或電
    腦之處理所顯示之聲音、影像或符號，足以為表示其用意之
    證明者，關於刑法偽造文書印文章及本章以外之各罪，以文
    書論，刑法第二百二十條第二項定有明文，故上開勞工保險
    條例第十一條第十四條第二項及施行細則第十五條之通知表
    、投保薪資調整表、投保申請書、加保申報表等文書均係勞
    工保險條例對投保單位（雇主或勞工所屬團體、機構）所規
    定之業務，為雇主之附隨業務，雇主如虛偽制作，應構成業
    務登載不實罪（臺灣高等法院暨所屬法院八十四年度法律座
    談會刑事類第十一號決議內容參照）。被告乙○○將不實投
    保薪資事項登載於業務上作成如附表一所示等文書及準文書
    持向勞保局及健保局行使，致晉新公司及由新公司獲取財產
    上之不法利益之行為，核其所為係犯刑法第三百三十九條第
    二項之以詐術使第三人得利罪及同法第二百十六條、第二百
    十五條之行使業務上登載不實文書罪。被告作成業務上登載
    不實之文書及準文書後復持向勞保局及健保局申報行使，其
    登載不實之低度行為，應為嗣後行使之高度行為所吸收，不
    另論罪。被告於如附表一所示各次行使填載不實之「勞工保
    險加保申報表＆全民健康保險第一、二、三類保險對象投保
    （轉入）申報表」、「勞工保險加保申報表〔網路申報〕＆
    全民健康保險第一、二、三類保險對象投保（轉入）申報表
    」、「勞工保險投保薪資調整表」後，即每月接續利用勞保
    局、健保局承辦人員的錯誤，而詐得少付勞、健保保險費之
    財產上不法利益，各該申報調整投保薪資後之每月詐得減少
    之投保薪資，顯係分別基於同一詐欺得利犯意下之接續行為
    ，侵害相同法益，就各該申報調整投保薪資後，該期間每月
    詐得減少勞、健保費之支付部分，應分別論以一詐欺得利罪
    。上開「勞工保險加保申報表＆全民健康保險第一、二、三
    類保險對象投保（轉入）申報表」、「勞工保險加保申報表
    〔網路申報〕＆全民健康保險第一、二、三類保險對象投保
    （轉入）申報表」、「勞工保險投保薪資調整表＆全民健康
    保險投保金額調整表」，均係將勞保投保薪資及健保投保金
    額之調整，合併編列在同一表格及欄位，且因勞保投保薪資
    與健保投保金額，均以勞動基準法第二條第三款之「工資」
    作為計算標準，故由申報人以一式二份的填載方式，同時向
    勞保局及健保局作勞保投保薪資及健保投保金額之申報及調
    整，故被告實係以一行為同時行使業務上登載不實之上開文
    書及準文書，同時觸犯二個行使業務登載不實文書罪，係屬
    同種想像競合犯，應從一行使業務登載不實文書罪處。又被
    告以一施用詐術行為，同時向勞保局、健保局詐得少付保險
    費之財產上不法利益，同時觸犯二個詐欺得利罪，係屬想像
    競合犯，應從一欺得利罪論處。又被告先後多次詐欺得利、
    行使業務上登載不實文書等犯行，時間緊接，觸犯構成要件
    相同之罪，各顯係基於概括犯意為之，應依修正前刑法第五
    十六條連續犯之規定各論以一罪，並均加重其刑。又被告所
    犯上開二罪間，有方法結果之牽連關係，應依修正前刑法第
    五十五條規定從一重之連續詐欺得利罪處斷。公訴人雖僅就
    被告於八十六年一月間起至九十四年六月止之行使業務上登
    載不實及詐欺得利罪部分提起公訴，惟被告其餘部分，與本
    案論罪科刑部分有連續犯及牽連犯之裁判上一罪關係，為起
    訴效力所及，本院自得併予審理，併此敘明。爰審酌被告為
    圖小利虛報薪資，造成告訴人甲○○因退休欲請領勞保之老
    年給付時而減少其原應有之給付，與其使晉新公司及由新公
    司所得取之不法利益非鉅，並審酌被告犯罪之手段係因參照
    同業一般方式申報薪資致罹刑章、及素行尚稱良好，暨其犯
    罪後猶飾詞卸責之犯後態度，及其犯罪之動機、目的等一切
    情狀，量處如主文所示之刑，並諭知易科罰金之折算標準。
    （按被告行為後，刑法第四十一條第一項前段業於九十四年
    二月二日以華總一義字第○九四○○○一四九○一號令修正
    公布，於九十五年七月一日施行，修正前刑法第四十一條第
    一項前段規定：「犯最重本刑為五年以下有期徒刑以下之刑
    之罪，而受六個月以下有期徒刑或拘役之宣告，因身體、教
    育、職業、家庭之關係或其他正當事由，執行顯有困難者，
    得以一元以上三元以下（按指銀元）折算一日，易科罰金。
    」，又被告行為時之易科罰金折算標準，修正前罰金罰鍰提
    高標準條例第二條前段（現已刪除）規定，就其原定數額提
    高為一百倍折算一日，則本件被告行為時之易科罰金折算標
    準，應以銀元三百元折算一日，經折算為新臺幣後，應以新
    臺幣九百元折算為一日。惟修正後之刑法第四十一條第一項
    前段則規定：「犯最重本刑為五年以下有期徒刑以下之刑之
    罪，而受六個月以下有期徒刑或拘役之宣告者，得以新臺幣
    一千元、二千元或三千元折算一日，易科罰金。」比較修正
    前後之易科罰金折算標準，以九十五年七月一日修正公布施
    行前之規定，較有利於行為人；另按定易科罰金之折算標準
    ，係屬科刑規範事項，非屬最高法院九十五年五月二十三日
    九十五年第八次刑庭會議決議第一、（四）則所定，應綜合
    比較新舊法結果，一體適用之罪刑部分《如：共犯、未遂犯
    、想像競合犯、牽連犯、連續犯、結合犯，以及累犯加重、
    自首減輕暨其他法定加減原因（如身分加減）與加減例等》
    ，故其即無與之綜合比較之適用，附此敘明。）
(三)、本件被告犯罪時間，係在九十六年四月二十四日以前，且其
    所犯之罪，均合於減刑條件，爰依中華民國九十六年罪犯減
    刑條例第二條第一項第三款之規定，將本件所宣告之有期徒
    刑減其二分之一，並諭知易科罰金之折算標準。
據上論斷，應依刑事訴訟法第二百九十九條第一項前段，刑法第
二條第一項、修正前第五十六條、第二百十五條、第二百十六條
、第三百三十九條第二項、修正前第三十三條第五款、修正前第
五十五條、修正前第四十一條第一項前段，罰金罰鍰提高標準標
準第一條前段、修正前第二條，中華民國九十六年罪犯減刑條例
第二條第一項第三款、第七條、第九條，判決如主文。
本案經檢察官丙○○到庭執行職務。
中　　華　　民　　國　　96　　年　　10　　月　　8 　　日
                  刑事第十四庭  審判長法  官  陳  葳
                                      法  官  洪堯讚
                                      法  官  劉逸成
上正本證明與原本無異。
如不服本判決，應於收受送達後10日內向本院提出上訴書狀（應
敘述具體理由並附繕本）。
上訴書狀如未敘述理由，應於上訴期間屆滿後20日內補提理由書
狀於本院。（應敘述具體理由並附繕本）。
          　　　　　　　　  　　　　　書記官  高勳楠
中　　華　　民　　國　　96　　年　　10　　月　　8 　　日
附錄所犯法條：
刑法第二百十五條、第二百十六條、第三百三十九條第二項
 附表一
┌──┬─────┬───────────────┬────┐
│編號│時間      │登載業務上不實文書之內容及行使│行使對象│
│    │          │該文書之方式                  │        │
├──┼─────┼───────────────┼────┤
│一  │八十四年十│以由新公司名義登載甲○○之薪資│勞保局、│
│    │一月七月  │為一萬五千元於其業務上作成之勞│健保局  │
│    │          │工保險加保申報表＆全民健康保險│        │
│    │          │第一、二、三類保險對象投保（轉│        │
│    │          │入）申報表上，並以一式二份之方│        │
│    │          │式以一申報行為同時向勞保局及健│        │
│    │          │保局行使申報。                │        │
├──┼─────┼───────────────┼────┤
│二  │八十五年九│ 以由新公司之名義登載甲○○之 │勞保局、│
│    │月二十九日│ 薪資由一萬五千元調整為一萬五 │健保局  │
│    │          │ 千六百元於其業務上作成之勞工 │        │
│    │          │ 保險投保薪資調整表＆全民健康 │        │
│    │          │ 保險投保金額調整表上，並以一 │        │
│    │          │ 式二份之方式以一申報行為同時 │        │
│    │          │ 向勞保局及健保局行使申報（效 │        │
│    │          │ 力持續發生至八十六年八月十五 │        │
│    │          │ 日由新公司辦理甲○○之勞保退 │        │
│    │          │ 保程序前）                   │        │
├──┼─────┼───────────────┼────┤
│三  │八十六年八│以晉新公司名義登載甲○○之薪資│勞保局  │
│    │月十五日  │為一萬五千六百元於其業務上作成│        │
│    │          │之勞工保險加保申報表＆全民健康│        │
│    │          │向勞第一、二、三類保險對象投保│        │
│    │          │入）申報表上，並以一式二份方式│        │
│    │          │以一申報行為同時向勞保局及健保│        │
│    │          │局行使申報。                  │        │
├──┼─────┼───────────────┼────┤
│四  │八十八年五│以晉新公司名義登載甲○○之薪資│勞保局、│
│    │月一日    │由一萬六千五百元調整為一萬九千│健保局  │
│    │          │二百元於其業務上作成之勞工保險│        │
│    │          │投保薪資調整表＆全民健康保險投│        │
│    │          │保金額調整表上，並以一式二份方│        │
│    │          │式以一申報行為向勞保局及健保局│        │
│    │          │行使申報。                    │        │
├──┼─────┼───────────────┼────┤
│五  │八十八年五│先於八十八年五月二十日以晉新公│勞保局、│
│    │月二十日、│司名義為甲○○辦理勞保退保程序│健保局  │
│    │二十一日  │，並於同年月二十一日以由新公司│        │
│    │          │名義登載甲○○之薪資為一萬九千│        │
│    │          │二百元於其業務上作成之勞工保險│        │
│    │          │加保申報表＆全民健康保險第一、│        │
│    │          │二、三類保險對象投保（轉入）申│        │
│    │          │報表上，並以一式二份之方式以一│        │
│    │          │申報行為同時向勞保局及健保局行│        │
│    │          │使申報。                      │        │
├──┼─────┼───────────────┼────┤
│六  │九十年五月│以由新公司名義為甲○○辦理勞保│勞保局、│
│    │七日      │退保程序，並於同日以晉新公司名│健保局  │
│    │          │義登載甲○○之薪資為一萬九千二│        │
│    │          │百元於其業務上作成之勞工保險加│        │
│    │          │保申報表＆全民健康保險第一、二│        │
│    │          │、三類保險對象投保（轉入）申報│        │
│    │          │表上，並以一式二份之方式以一申│        │
│    │          │報行為同時向勞保局及健保局行使│        │
│    │          │申報。                        │        │
├──┼─────┼───────────────┼────┤
│七  │九十一年七│透過網際網路申報方式以晉新公司│勞保局、│
│    │月十一日  │名義為甲○○辦理勞保退保程序，│健保局  │
│    │          │並於同日透過網際網路申報方式以│        │
│    │          │由新公司名義將甲○○之薪資為一│        │
│    │          │萬九千二百元之電磁紀錄登載於其│        │
│    │          │業務上作成之勞工保險加保申報表│        │
│    │          │＆全民健康保險第一、二、三類保│        │
│    │          │險對象投保（轉入）申報表上（網│        │
│    │          │路申報專用），並以一網路申報行│        │
│    │          │為同時向勞保局及健保局行使申報│        │
├──┼─────┼───────────────┼────┤
│八  │九十一年九│透過網際網路申報方式以由新公司│勞保局、│
│    │月二日    │名義為甲○○辦理勞保退保程序，│健保局  │
│    │          │並於同日透過網際網路申報方式以│        │
│    │          │晉新公司名義將甲○○之薪資為一│        │
│    │          │萬九千二百元之電磁紀錄登載於其│        │
│    │          │業務上作成之勞工保險加保申報表│        │
│    │          │＆全民健康保險第一、二、三類保│        │
│    │          │險對象投保（轉入）申報表上（網│        │
│    │          │路申報專用），並以一網路申報行│        │
│    │          │為同時向勞保局及健保局行使申報│        │
│    │          │。                            │        │
├──┼─────┼───────────────┼────┤
│九  │九十三年九│以由新公司名義登載甲○○之薪資│勞保局、│
│    │月三日    │為二萬五千二百元於其業務上作成│健保局  │
│    │          │之勞工保險加保申報表＆全民健康│        │
│    │          │保險第一、二、三類保險對象投保│        │
│    │          │（轉入）申報表上，並以一式二份│        │
│    │          │之方式以一申報行為同時向勞保局│        │
│    │          │及健保局行使申報。            │        │
└──┴─────┴───────────────┴────┘
 備註：八十六年十一月一日告訴人黃慶通之薪資由一萬六千元
 調整為一萬六千五百元，係因基本工資調整，配合投保金額分
 級表級距調整，由勞、健保局逕行調整。
附錄所犯法條：
中華民國刑法第215條
（業務上文書登載不實罪）
從事業務之人，明知為不實之事項，而登載於其業務上作成之文
書，足以生損害於公眾或他人者，處三年以下有期徒刑、拘役或
五百元以下罰金。
中華民國刑法第216條
（行使偽造變造或登載不實之文書罪）
行使第二百十條至第二百十五條之文書者，依偽造、變造文書或
登載不實事項或使登載不實事項之規定處斷。
中華民國刑法第339條
（普通詐欺罪）
意圖為自己或第三人不法之所有，以詐術使人將本人或第三人之
物交付者，處五年以下有期徒刑、拘役或科或併科1千元以下罰
金。
以前項方法得財產上不法之利益或使第三人得之者，亦同。
前二項之未遂犯罰之。
